臺灣臺南地方法院刑事判決　　　　　　　　　　　　　九十一年度交訴字第八八號
　　公　訴　人　臺灣臺南地方法院檢察署檢察官
　　被　　　告　乙○○
　　選任辯護人　林華生
　　　　　　　　邱玲子
　　被　　　告　甲○○
右列被告因公共危險等案件，經檢察官提起公訴（九十年度偵字第一一三五八號），
本院判決如左：
    主  文
乙○○、甲○○共同連續壅塞陸路及以燃放鞭炮之方法，致生往來之危險，均處有期
徒刑陸月；如易科罰金，均以參佰元折算壹日。均緩刑肆年。
扣案之蜂窩型煙火壹只及沖天炮壹支均沒收。
    事  實
一、乙○○於民國九十年九月三十日晚間十一時許，駕駛車牌號碼ＴＱ─九０六八號
    自用小客車，內載甲○○，行經台南市○○路○段附近時，因見百餘名姓名年籍
    不詳之機車族所組成，約近百輛之機車隊伍經過，二人乃心生好奇，而基於共同
    妨害公眾往來安全之概括犯意聯絡，由乙○○駕駛前述小客車緊跟在該機車隊伍
    之後，並尾隨該機車隊伍繞行台南市區街道，且與該機車隊伍成群佔據行向道路
    之快、慢車道而壅塞陸路，並由甲○○以沿途燃放煙霧鞭炮之方式，造成其他駕
    駛人及用路人，因見煙霧鞭炮濃煙直冒，心生害怕，而無法順利、安全使用公共
    道路，均致生公眾往來之危險，並持續至翌日即九十年十月一日凌晨二時許，二
    人始駕車離開機車隊伍返家。乙○○又於九十年十月一日晚間十一時許，駕駛上
    開小客車，內載甲○○，行經台南市○○路延平市場附近時，再度見百餘名姓名
    年籍不詳之機車族所組成，約近百輛機車之隊伍經過，二人復基於前述妨害公眾
    往來安全之概括犯意聯絡，連續由乙○○駕車緊跟在該機車隊伍之後，並尾隨該
    機車隊伍繞行台南市區街道，且與該機車隊伍成群佔據行向道路之快、慢車道而
    壅塞陸路，並連續由甲○○再次以沿途燃放煙霧鞭炮之方式，造成其他駕駛人及
    用路人，因見煙霧鞭炮濃煙直冒，心生害怕，而無法順利、安全使用公共道路，
    亦均致生公眾往來之危險。後經台南市警察局交通隊警員，於同年十月二日凌晨
    二時三十分許（起訴書誤載為十月一日晚間十一時許），在台南市○○○路與永
    華路之交岔路口處查獲，並當場於該小客車內，扣得乙○○所有，尚未燃放而預
    備供犯本件之罪所用之蜂窩型煙火一只及沖天炮一支。
二、案經臺南市警察局報請臺灣臺南地方法院檢察署檢察官偵查起訴。
    理  由
一、被告乙○○與甲○○二人雖均坦承有於右述時、地，連續由被告乙○○駕駛上開
    小客車，內載被告甲○○，而緊跟尾隨近百輛機車隊伍在台南市區繞行，並由被
    告甲○○沿路燃放煙霧鞭炮等事實，然皆否認有何妨害公眾往來安全之公共危險
    犯行，均辯稱：其二人僅係好奇在後跟隨機車隊伍看熱鬧，主觀上並未與前方機
    車族共同造成妨害往來交通安全之意思，且其二人跟隨之車隊中，並無高速行駛
    之情事，應未達於致生往來之危險，至被告二人駕駛之車輛中，雖有燃放煙霧鞭
    炮並向外丟出之情形，但路邊並無行人或車輛，故亦不足生交通往來之危險云云
    。
二、按刑法第一百八十五條第一項損壞或壅塞陸路致生往來之危險罪，採具體危險制
    ，祇須損壞、壅塞之行為，造成公眾往來危險之狀態為已足，不以全部損壞、壅
    塞或發生實害為必要，最高法院七十九年台上字二二五０號著有判例可資參照。
三、經查：
    （一）被告乙○○與甲○○二人有於右述時、地，連續由被告乙○○駕駛上開小
          客車，內載被告甲○○，而尾隨近百輛之機車隊伍，在台南市區繞行，並
          由被告甲○○沿路燃放煙霧鞭炮等事實，除據被告二人坦白承認外，並經
          證人即查獲本件之台南市警察局交通隊警員陳永菁、丙○○二人，分別於
          偵查中及本院審理時證述屬實，且有現場蒐證錄影之翻拍照片四張附卷可
          參。
    （二）其次，本件被告乙○○所駕駛之車牌號碼ＴＱ─九０六八號自用小客車，
          尾隨近百輛機車隊伍，繞行台南市區過程之蒐證錄影帶，經本院勘驗結果
          ，亦確實發現被告乙○○駕駛之小客車，除有在機車隊伍後方緊跟尾隨，
          並由被告甲○○自車內丟出燃放之煙霧鞭炮等情形外，而且前行之機車隊
          伍，復有成群佔據行向道路之內、外車道及慢車道之情事等，則據本院九
          十一年五月十四日刑事勘驗筆錄記載無誤，顯見被告二人確有駕車加入機
          車族所組成之機車隊伍，並同時有與機車隊伍成群佔據行向道路車道，及
          沿途燃放煙霧鞭炮等行為。
    （三）又被告乙○○於九十年十月一日晚間駕駛小客車，內載被告甲○○，緊跟
          尾隨機車隊伍繞行台南市區○路線，係由長榮路開始，而行經西門路四段
          、北安路、公園路、成功路、南門路、中華西路諸路段等情，業據被告莊
          宗達於警訊時及偵審中供認無訛（九十年十月二日警訊筆錄參照），而上
          開路段均屬台南市供公眾通行，且車輛往來頻繁之市區道路，則無疑義。
          另詳觀本件蒐證錄影帶內容，可知被告乙○○駕車緊跟尾隨機車隊伍前行
          時，車牌號碼ＴＱ─九０六八號自用小客車雖僅單獨行駛，而無與機車隊
          伍同時併排高速競駛等情形，然如前述，因被告乙○○駕駛之小客車與機
          車隊伍一同行進時，業已完全占據同向道路之內、外車道及慢車道，此等
          情形已足以造成其他駕駛人或用路人之阻礙，並可能使其他駕駛人或用路
          人，因見龐大車隊經過，而心生害怕四處閃躲，以致無法順利、安全使用
          道路，故被告乙○○、甲○○二人駕車加入前述機車族近百輛之車隊中，
          並繞行市區之行為，確有壅塞陸路之情形，應無疑問。至被告乙○○、朱
          浤瑜二人，雖與前述機車族之駕駛人並不相識，且無任何犯意聯絡，然因
          被告二人駕車加入該機車隊伍時，本即有參加該機車隊伍佔據行向車道一
          同繞行市區街道之意思，而且事實上亦進而聯合其自用小客車及前述機車
          隊伍之群體駕駛行為，造成壅塞陸路而致生往來危險之結果，故被告莊宗
          達、甲○○二人之前述行為，業已該當壅塞陸路致生往來危險之犯罪構成
          要件，實無疑義。
    （四）再者，觀察本件蒐證錄影帶內容，復可知悉被告甲○○亦確有自被告莊宗
          達所駕駛之小客車中，燃放煙霧鞭炮並丟擲於道路上之行為，而該行為雖
          未直接丟擲或炸及其他駕駛人或用路人，但其於道路上丟擲引燃鞭炮之行
          為，將會造成其他行經之駕駛人或用路人心理上之恐懼，並可能因見突如
          其來之鞭炮濃煙直冒，欲閃躲而造成行車之危險，以致妨害交通往來之安
          全，則可認定。據此並參照前述判例之說明，被告乙○○、甲○○二人之
          右開行為，雖未造成妨害公眾往來之實際侵害，但該行為既已造成公眾往
          來危險之狀態，故被告乙○○、甲○○二人由車內丟擲引燃鞭炮之行為，
          業已該當以燃放鞭炮之方法，致生往來危險之犯罪構成要件，亦屬顯然。
          至一般結婚迎娶或迎神賽會繞境遊行之場合下，雖亦有駕車燃放鞭炮之情
          形，然因該等情況下，不僅車隊外觀均有明顯之裝飾，足以讓人知悉前開
          車陣之經過，將有自車中丟擲引燃鞭炮之情形，而使其他駕駛人或用路人
          對於車中丟放之鞭炮，存有心理準備，而不易為之所驚嚇，況車內燃放鞭
          炮之人，原欲藉此增添喜氣熱鬧之氣氛，而非欲阻止他車之行駛或驚嚇他
          人，故該等車內燃放鞭炮之人員，通常均會注意燃放丟擲之地點，以避免
          誤傷他人或妨害其他車輛之行進，此與被告二人駕車緊跟尾隨機車隊伍，
          突然燃放丟擲鞭炮之行為，顯有不同。因之，被告二人上開所辯：其二人
          之行為，均不足生交通往來之危險云云，應均係犯後卸責之詞，不足採信
          。此外，尚有查扣未燃放之蜂窩型煙火一只及沖天炮一支等物品在案可資
          佐證，是被告乙○○、甲○○二人妨害公眾往來安全之公共危險犯行，均
          可認定。
四、核被告乙○○、甲○○二人所為，均係犯刑法第一百八十五條第一項之妨害公眾
    往來安全罪。又被告二人彼此間，互有犯意之聯絡及行為之分擔，皆為共同正犯
    。另被告二人先後兩次犯行，時間緊接，方法相同，且觸犯構成要件相同之罪名
    ，顯係基於概括之犯意反覆為之，故均應依刑法第五十六條連續犯之規定論以一
    罪，並加重其刑。本院審酌被告之品行、智識程度、目的、手段，以及被告二人
    駕車加入機車族隊伍而壅塞陸路，並自車內燃放鞭炮任意向道路上丟擲，以致妨
    害公眾往來之安全等行為，對於交通往來安全之危害實非輕微，然二人係因見機
    車族聚集行駛，一時心生好奇，而駕車緊跟尾隨，以致觸犯本件之罪，其二人之
    犯罪動機尚非極其惡劣，且二人於偵審中，亦均有悔悟之意，犯罪後態度尚稱良
    好等一切情狀，分別量處如主文所示之刑，並均諭知易科罰金之折算標準。至公
    訴意旨以被告二人均無前科，犯後屢表悔意，態度良好，建請本院均從輕量處有
    期徒刑三月等情，雖非無見，但因被告二人駕車加入機車族隊伍而壅塞陸路，並
    自車內燃放鞭炮任意向道路上丟擲，以致妨害公眾往來之安全等行為，對於交通
    往來安全之危害，實非輕微，且被告二人於犯罪後，亦未全然坦白承認，因之本
    院審酌一切情狀後，認以分別量處如主文所示之刑，始為妥適，併此敘明。
五、另查被告乙○○、甲○○二人前皆未曾受有期徒刑以上刑之宣告，有臺灣高等法
    院被告全國前案紀錄表二紙分別在卷足憑，其二人因一時好奇心起，而思慮不週
    ，以致觸犯刑責，被告二人歷經此次偵審程序之教訓後，當知所警惕，經核應無
    再次犯罪之顧慮，本院並考量被告二人於案發當時，年甫二十歲及十九歲，年紀
    尚輕，且現均在營服役中，故因認前開對被告二人所宣告之刑，皆以暫不執行為
    適當，乃併各宣告緩刑四年，以啟自新。
六、至扣案之蜂窩型煙火一只、沖天炮一支，係被告乙○○所有，則業據其供明在卷
    ，且二者亦屬被告乙○○、甲○○二人供犯本件之罪預備之物，故均應依刑法第
    三十八條第一項第二款之規定，併予宣告沒收。
據上論斷，應依刑事訴訟法第二百九十九條第一項前段，刑法第二十八條、第五十六
條、第一百八十五條第一項、第四十一條第一項前段、第七十四條第一款、第三十八
條第一項第二款，罰金罰鍰提高標準條例第一條前段、第二條，判決如主文。
中      華      民      國      九十一      年     七     月    二十六  日
                                臺灣臺南地方法院交通法庭
                                    法  官    陳  志  成
右正本證明與原本無異。
如不服本判決，應於判決送達後十日內，向本院提出上訴狀。
                                    書記官    彭  建  山
中      華      民      國      九十一      年     七     月    二十六  日
中華民國刑法第一百八十五條（妨害公眾往來安全罪）
損壞或壅塞陸路、水路、橋樑或其他公眾往來之設備或以他法致生往來之危險者，處
五年以下有期徒刑，拘役或五百元以下罰金。
因而致人於死者，處無期徒刑或七年以上有期徒刑。致重傷者，處三年以上十年以下
有期徒刑。
第一項之未遂犯罰之。
